【裁判字號】    98,訴,379
【裁判日期】    980430
【裁判案由】    侵權行為損害賠償
【裁判全文】
臺灣板橋地方法院民事判決               98年度訴字第379號
原      告  乙○○
被      告  甲○○
上列當事人間請求侵權行為損害賠償事件，經刑事庭移送前來（
97年度簡附民字第430 號），本院於民國98年4 月9 日言詞辯論
終結，判決如下：
    主  文
原告之訴駁回。
訴訟費用由原告負擔。
    事實及理由
一、原告主張：被告原為原告之私人助理，負責替原告輸入客戶
    聲請消費者債務清理條例所需之相關資料製成電子檔案，再
    由原告轉介吳振賓律師事務所向法院依消費者債務清理條例
    聲請准許更生或清算，被告因不滿被解雇，離職前將原告電
    腦資料先寄送至被告使用之電子信箱後，再將原告電腦資料
    （包括客戶聲請消費者債務清理條例之相關資料及原告私人
    帳冊）刪除，而客戶所提供之原始資料亦同時遺失，有可能
    係遭被告藏匿，原告不得已與客戶李翠華核對資料，李翠華
    不願意補提資料，而與吳振賓律師事務所解除委任，事務所
    只好將已收之新台幣（下同）15萬元費用退還10萬元予李翠
    華，故原告向被告請求10萬元賠償。另外一位客戶王子明也
    是因為電腦存檔資料被刪除，已經進行到更生程序，客戶不
    願意配合提出資料，所以要求退還5 萬元，這5 萬元的損失
    應由被告負擔。客戶張愈部分，本來收費15萬元，因為資料
    被刪除來不及送件，折讓25000 元，此部分也應由被告負擔
    。被告後來雖有將電腦資料存入光碟返還原告，然原告須請
    一位助理花了三個月來確認此光碟內容是否與原資料相符，
    有無被刪除或篡改，助理一個月15000 元，此45000 元之費
    用亦應由被告負擔。又被告利用職務之便，得知訴外人羅惇
    祺與原告洽談委託處理消費者債務清理之案件，即私下與羅
    惇祺接洽，羅惇祺事後委託被告處理，致原告喪失代辦報酬
    15 萬 元。綜上，被告所刪除之電腦資料有包含其私人帳戶
    ，故被告之刪除行為侵害其隱私權，其餘造成原告減少收入
    部分，係侵害原告之財產權，故被告應依民法第184 條第1
    項前段規定，賠償原告365000元。
二、被告則以：被告雖於97年5 月27日將電腦檔案刪除，但已於
    97年5 月29日將刪除之資料燒成光碟，投至事務所的信箱，
    被告已知行為錯誤，也即刻將資料歸還以為彌補。被告所刪
    除之電腦檔案，係依照客戶所提供之原始資料輸入「財產及
    收入狀況說明書」及「債權人清冊」等表格，而客戶所提供
    之原始資料均有文書檔案夾，放在事務所，被告並無竊取，
    不致於讓事務所無客戶資料可供補件，且原告向法院送件時
    皆有留存一份繕本於事務所內，送件資料不會因被告之刪除
    電腦檔案而遺失，法院也不會要求聲請人再補一份「財產及
    收入狀況說明書」及「債權人清冊」，不知如何造成原告之
    損失？是原告自行給客戶折讓，與被告之刪除行為無關。且
    是否有折讓行為，實令人懷疑，蓋事務所持有客戶之印章，
    皆為原告與其夫直接刻印，是否為原告自行刻章蓋印於折讓
    書上，客戶是否知情，均有待鈞院查明。原告稱伊私接案件
    ，係屬子虛烏有，伊從未聽聞羅惇祺之名字，伊只是剛畢業
    之社會新鮮人，在事務所的3 個月期間，也只學到如何輸入
    債務清理案件之表格資料，並無能力去接案子，也無人會敢
    給一個剛出社會的菜鳥承接案子，伊也不會愚蠢到自己私接
    案件，卻陳報事務所之地址為送達地址，讓原告發現。原告
    誣指伊擔任羅小姐之送達代收人，是否為原告偽造伊之印鑑
    ，向臺灣台中地方法院聲請伊為送達代收人，進而栽贓給伊
    ，敬請鈞院查明。伊已於5 月29日將資料燒成光碟交還原告
    ，原告在6 月25日給付薪資調解會上，並未向伊要求給付核
    對之費用，若是原告另請人員核對資料，早該於6 月25 日
    提出要求，並且直接自伊薪水扣抵，原告卻無如此作為，且
    原告在刑事訴訟案件審理時已確認伊所交還之資料無誤，何
    須另僱請人員耗費3 個月之時間查對？原告所稱並不合常理
    。伊所刪除之電腦資料單純只有客戶聲請債務清理條例案件
    之財產狀況說明書及債權人清冊等相關資料，原告誣指有含
    其私人帳戶，與事實不符等語置辯。並聲明：原告之訴駁回
    。
三、按刑事附帶民事訴訟，限於被告被訴之犯罪事實侵害個人私
    權，致生損害者，始得提起之。本件原告提出刑事告訴範圍
    ，係指被告無故刪除他人電腦之電磁紀錄，本院97年度簡字
    第10527 號刑事簡易判決亦就此部分之犯行論罪判刑，原告
    於刑事附帶民事訴訟起訴狀並未主張被告私接案件之事實，
    故原告於刑事庭裁定移送民事庭後，始主張被告私接案件之
    事實，因與刑事判決所認定之犯罪事實不同一，應屬訴之追
    加，被告於訴之追加無異議而為本案之言詞辯論，視為同意
    追加，本院就此部分亦得一併審理，先予敘明。
四、就原告主張被告刪除客戶聲請債務清理條例案件之財產狀況
    說明書及債權人清冊等相關資料乙節，原告認為係財產權受
    到侵害請求被告賠償，惟查電磁紀錄僅係文字說明，並非財
    產權，應認原告之財產權並未受到侵害。又查，被告所刪除
    之電腦檔案，係依照客戶所提供之原始資料輸入「財產及收
    入狀況說明書」及「債權人清冊」等表格，而客戶所提供之
    原始資料均有文書檔案夾，放在事務所，此為兩造所不爭執
    ，則原告對客戶折價或退費，係因客戶所提供之原始資料遺
    失，原告向客戶提出補件請求時，客戶始知悉此事而要求折
    讓或退費，此與被告刪除電腦紀錄無關，原告亦未能證明係
    被告將客戶所提供之原始資料竊走，故原告對客戶所為之折
    讓或退費，與被告之刪除電磁紀錄行為間，無相當因果關係
    ，原告不得依民法第184 條第1 項前段規定請求被告賠償。
    原告另稱：該電磁紀錄包含其私人帳冊，被告刪除之行為有
    侵害其隱私權云云；被告則否認電磁紀錄內有原告之私人帳
    冊。經查，原告於本院97年度簡字第10527 號妨害電腦使用
    罪案件中並未指訴被告有刪除原告之私人帳冊，該案判決所
    認定被告刪除之電腦紀錄亦未包含原告之私人帳冊，而原告
    於本件並未舉證證明，是原告此部分之主張為不足採。原告
    復稱：被告後來雖有將電腦資料存入光碟返還原告，然原告
    須請一位助理花了三個月來確認此光碟內容是否與原資料相
    符，有無被刪除或篡改，助理一個月15000 元，此45000 元
    之費用亦應由被告賠償等語。經查，原告係認為被告侵害其
    財產權，依民法第184 條第1 項前段請求被告賠償，惟查，
    被告刪除電磁紀錄，並非侵害原告之財產權，是原告此部分
    之請求與該法條之要件不符，自不得請求被告賠償。原告末
    稱：被告利用職務之便，得知訴外人羅惇祺與原告洽談委託
    處理消費者債務清理之案件，即私下與羅惇祺接洽，羅惇祺
    事後委託被告處理，致原告喪失代辦報酬15萬元，被告應予
    賠償等情，被告則否認有此行為，原告應就此事實負舉證責
    任。查原告所提臺灣臺中地方法院民事執行處98年2 月25日
    中院彥民執消債更四字第47號函，固記載「聲請人即債務人
    羅惇棋，送達代收人甲○○」，惟原告亦自陳「係羅惇祺自
    行向法院申請變更甲○○為送達代收人，送達地址為吳振賓
    律師事務所」等語，此外並無其他證據足證被告有何積極與
    羅惇祺接洽之行為，則依原告所提證據及陳述，尚不能證明
    被告有私接客戶之情形，原告此部分之主張為不可採。
五、綜上，原告主張被告刪除電磁紀錄與私接客戶等行為，侵害
    其財產權及隱私權，請求被告賠償365000元，為無理由，應
    予駁回。
六、結論：原告之訴為無理由，依民事訴訟法第78條，判決如主
    文。
中    華    民    國    98    年    4     月    30    日
                  民事第三庭法  官  陳映如
以上正本係照原本作成
如對本判決上訴，須於判決送達後20日內向本院提出上訴狀
中    華    民    國    98    年    4     月    30    日
                            書記官  李錦輝


司法院資訊處製作；財團法人民間司法改革基金會備份。
